臺灣彰化地方法院刑事判決　　　 　　　95年度交易字第281號
公　訴　人　臺灣彰化地方法院檢察署檢察官
被　　　告　乙○○
上列被告因過失傷害案件，經檢察官提起公訴（九十五年度偵字
第七八七七號），被告於準備程序中就被訴事實為有罪之陳述，
經告知簡式審判程序之旨，並聽取公訴人、被告之意見後，本院
合議庭裁定由受命法官獨任進行簡式審判程序，判決如下：
    主  文
乙○○因過失傷害人，處拘役肆拾日，如易科罰金，以銀元佰
元即新臺幣玖佰元折算壹日，緩刑貳年。
    事  實
一、乙○○領有小型車普通駕駛執照，於民國九十五年五月二十
    一日下午一時三十七分許，駕駛車牌號碼ＨＦ－三七○五號
    自用小客車，沿彰化縣溪湖鎮○○路○段由西往東方向行駛
    ，行經該路一段九六號加油站對面、欲左轉進入該加油站時
    ，原應注意汽車行駛至交岔路口，轉彎車應讓直行車先行，
    而依當時天候晴、日間自然光線、柏油道路、路面乾燥、無
    缺陷、無障礙物、視距良好，亦無不能注意之情事，竟疏未
    注意及此，即貿然左轉，適有丙○○駕駛車牌號碼Ｆ九－一
    九三五號自用小客車，沿彰化縣溪湖鎮○○路○段由東往西
    方向行駛，亦疏未注意汽車行經加油站之出、入口時，應減
    速慢行，作隨時停車之準備，仍以時速逾五十公里之速度行
    駛，致雙方見狀均已煞避不及，丙○○所駕駛之上開自用小
    客車右側車身因而與乙○○所駕駛之上開自用小客車右前側
    發生碰撞，丙○○所駕駛之上開自用小客車繼而失控擦撞順
    向停放在該路段由東往西方向車道旁、由甲○○所駕駛車牌
    號碼七Ｈ－三五五二號自用小客車，致丙○○因而受有頭部
    外傷併臉部裂傷、左側胸部及腿部挫傷、左肩脫位之傷害（
    丙○○嗣於九十五年十月十六日因大腸癌併多處轉移死亡，
    惟其死亡與本件車禍無相當因果關係）。乙○○於肇事後，
    在未被有偵查犯罪職權之機關或公務員發覺其犯罪前，主動
    向據報前來處理之彰化縣警察局交通警察隊溪湖分隊警員張
    明桔表示其為肇事人，而自首接受裁判。
二、案經丙○○訴由彰化縣警察局溪湖分局報告臺灣彰化地方法
    院檢察署檢察官偵查起訴。
    理  由
一、按除被告所犯為死刑、無期徒刑、最輕本刑為三年以上有期
    徒刑之罪或高等法院管轄第一審案件者外，於刑事訴訟法第
    二百七十三條第一項程序進行中，被告先就被訴事實為有罪
    之陳述時，審判長得告知被告簡式審判程序之旨，並聽取當
    事人、代理人、辯護人及輔佐人之意見後，裁定進行簡式審
    判程序；除簡式審判程序及簡易程序案件外，第一審應行合
    議審判；刑事訴訟法第二百七十三條之一第一項、第二百八
    十四條之一分別定有明文。本件被告乙○○所犯係死刑、無
    期徒刑、最輕本刑為三年以上有期徒刑或高等法院管轄第一
    審案件以外之罪，且於本院行準備程序時就被訴事實為有罪
    之陳述，經受命法官告知簡式審判程序之旨，並聽取公訴人
    、被告之意見後，本院合議庭認無不得或不宜改依簡式審判
    程序進行之處，經評議結果，裁定改由受命法官獨任行簡式
    審判程序，合先敘明。
二、上開事實，業經被告乙○○坦承不諱，核與證人甲○○、告
    訴人丙○○於警詢、偵訊時證述之情節相符，並有道路交通
    事故調查報告表(一)、(二)、彰化縣警察局道路交通事故現場圖
    、證號查詢汽車駕駛人資料、彰化縣區車輛行車事故鑑定委
    員會鑑定意見書各一紙、診斷書二紙、現場照片十八幀在卷
    為憑。按汽車行駛至交岔路口，轉彎車應讓直行車先行，九
    十五年六月三十日修正前道路交通安全規則第一百零二條第
    一項第六款前段定有明文。被告駕駛汽車，自應注意上述道
    路交通安全規則之規定，又依附卷之交通事故調查報告表(一)
    、(二)所載，本件車禍發生時，天候晴、日間自然光線、柏油
    道路、路面乾燥、無缺陷、無障礙物、視距良好等情況，被
    告並無不能注意之情事，竟疏未注意及此，即貿然左轉，而
    肇致車禍發生，致告訴人丙○○因而受傷，顯已違反前揭道
    路交通安全規則之規定，其有過失至明，又其過失行為既係
    造成告訴人傷害之直接原因，二者間即具有相當因果關係。
    另按汽車行經公共場所出、入口時，應減速慢行，作隨時停
    車之準備，九十五年六月三十日修正前道路交通安全規則第
    九十三條第一項第二款亦有明文。告訴人丙○○駕駛上開自
    用小客車行經上開加油站之公共場所出、入口，疏未注意減
    速慢行，作隨時停車之準備，仍以時速逾五十公里之速度行
    駛，雖亦與有過失，而為肇事次因，此有臺灣省彰化縣區車
    輛行車事故鑑定委員會九五○四六四號鑑定意見書一份在卷
    可參（偵卷第六三至六五頁），然此仍無解於被告上開過失
    責任之認定。綜上所述，足徵被告之自白確與事實相符，被
    告過失傷害之犯行，應堪認定。
三、論罪科刑理由：
  (一)核被告所為，係犯刑法第二百八十四條第一項前段之過失傷
    害罪。
  (二)刑法、罰金罰鍰提高標準條例、刑法施行法先後於九十四年
    二月二日、九十五年五月十七日、同年六月十四日修正公布
    ，並均於九十五年七月一日施行，被告行為後法律既有變更
    ，是關於本案應適用之新舊法，茲比較如下：
  1.刑法第二條第一項規定，係規範行為後法律變更所生新舊法
    律比較適用之準據法，於九十五年七月一日刑法施行後，應
    適用刑法第二條第一項之規定，為「從舊從輕」之比較（最
    高法院九十五年度第八次刑事庭會議決議第一點第一項參照
    ）。
  2.刑法第三十三條第五款關於罰金刑之規定，由「罰金：一元
  　以上」修正為「罰金：新臺幣一千元以上，以百元計算之」
    ，應依刑法第二條第一項規定，適用最有利於行為人之法律
    （最高法院九十五年度第八次刑事庭會議決議參照）。刑法
    第二百八十四條第一項前段過失傷害罪關於「或五百元以下
    罰金」之罰金刑部分，經比較新、舊法結果，應以被告行為
    時之法律即修正前刑法第三十三條第五款規定，最有利於被
    告。
　3.刑法施行法第一條之一增訂施行前，依罰金罰鍰提高標準條
    例第一條前段、現行法規所定貨幣單位折算新臺幣條例第二
    條規定，刑法第二百八十四條第一項前段過失傷害罪關於「
    或五百元以下罰金」之罰金刑部分，應提高折算為「或新臺
    幣一萬五千元以下罰金」。刑法施行法修正增訂第一條之一
    規定：「中華民國九十四年一月七日刑法修正施行後，刑法
    分則編所定罰金之貨幣單位為新臺幣。九十四年一月七日刑
    法修正時，刑法分則編未修正之條文定有罰金者，自九十四
    年一月七日刑法修正施行後，就其所定數額提高為三十倍。
    但七十二年六月二十六日至九十四年一月七日新增或修正之
    條文，就其所定數額提高為三倍。」依增訂條文提高並改為
    新臺幣後，刑法第二百八十四條第一項前段過失傷害罪關於
    「或五百元以下罰金」之罰金刑部分，亦同為「或新臺幣一
    萬五千元以下罰金」，經比較新、舊法後，結果並無不同。
  4.刑法第六十二條關於自首之規定，由「對於未發覺之罪自首
    而受裁判者，減輕其刑。但有特別規定者，依其規定。」修
    正為「對於未發覺之罪自首而受裁判者，得減輕其刑。但有
    特別規定者，依其規定。」應依刑法第二條第一項規定，適
    用最有利於行為人之法律（最高法院九十五年度第八次刑事
    庭會議決議第六點第三項參照）。經比較新、舊法結果，應
    以被告行為時之法律即修正前刑法第六十二條規定，最有利
    於被告。
  5.比較時應就罪刑有關之共犯、未遂犯、想像競合犯、牽連犯
    、連續犯、結合犯，以及累犯加重、自首減輕暨其他法定加
    減原因（如身分加減）與加減例等一切情形，綜其全部罪刑
    之結果而為比較（最高法院九十五年度第八次刑事庭會議決
    議第一點第四項參照）。經綜合比較新、舊法之結果，被告
    行為後之新法並未有利於被告，依刑法第二條第一項前段規
    定，本案自應適用被告行為時之法律即修正前刑法第三十三
    條第五款、第六十二條、罰金罰鍰提高標準條例第一條前段
    、修正前罰金罰鍰提高標準條例第二條之規定。
  (三)又被告肇事後，於報案人或勤指中心轉來資料未報明肇事人
    姓名，在未被有偵查犯罪職權之機關或公務員發覺前，即向
    據報前來處理之彰化縣警察局交通警察隊溪湖分隊警員張明
    桔表示其為肇事人而自首，此有彰化縣警察局道路交通事故
    肇事人自首情形紀錄表一紙（偵卷第二七頁）在卷可考，其
    自首而受裁判，應依修正前刑法第六十二條前段規定減輕其
    刑。爰審酌被告過失之程度，告訴人受傷之輕重，及被告業
    於九十六年二月五日與告訴人家屬調解成立，並已給付新臺
    幣九萬元作為損害賠償，此有本院九十六年度彰交附民移調
    字第二號調解程序筆錄一份在卷可佐（本院卷第三五頁），
    且犯罪後坦承犯行，態度尚屬良好等一切情狀，量處如主文
    所示之刑。
  (四)刑法關於易科罰金之折算標準，亦於九十四年二月二日修正
    公布，並於九十五年七月一日施行，參酌前揭最高法院九十
    五年度第八次刑事庭會議決議第一點第四項，並未敘及易科
    罰金事項，應與罪行有關之共犯、未遂犯、想像競合犯、牽
    連犯、連續犯、結合犯，以及累犯加重，自首減輕暨其他法
    定加減原因（如身分加減）與加減例等一切情形，綜合而為
    比較，依明示其一排除其餘之法理，易科罰金自不在此綜合
    比較之範圍，此部分於新法施行後，應依新法第二條第一項
    規定，適用最有利於行為人之法律（最高法院九十五年度第
    八次刑事庭會議決議第三點第二項參照）。再刑法第四十一
    條第一項前段關於易科罰金折算標準之規定，由「犯最重本
    刑為五年以下有期徒刑以下之刑之罪，而受六個月以下有期
    徒刑或拘役之宣告，因身體、教育、職業、家庭之關係或其
    他正當事由，執行顯有困難者，得以一元以上三元以下折算
    一日，易科罰金。」修正為「犯最重本刑為五年以下有期徒
    刑以下之刑之罪，而受六個月以下有期徒刑或拘役之宣告者
    ，得以新臺幣一千元、二千元或三千元折算一日，易科罰金
    。」修正前刑法第四十一條第一項前段之易科罰金折算標準
    ，依修正刪除前之罰金罰鍰提高標準條例第二條規定，應就
    其原定數額提高為一百倍折算一日，並依現行法規所定貨幣
    單位折算新臺幣條例第二條規定，以新臺幣元之三倍折算之
    ，亦即，修正前刑法第四十一條第一項前段之易科罰金折算
    標準，應以銀元一百元以上三百元以下即新臺幣三百元以上
    九百元以下折算為一日。經比較新、舊法結果，本案易科罰
    金部分，應以被告行為時之法律最有利於被告，依刑法第二
    條第一項前段規定，此部分自應適用被告行為時之法律即修
    正前刑法第四十一條第一項前段、修正前罰金罰鍰提高標準
    條例第二條規定，並諭知易科罰金之折算標準。
  (五)刑法第七十四條關於緩刑之規定，雖亦於九十四年二月二日
    修正公布，並於九十五年七月一日施行，然犯罪在新法施行
    前，新法施行後，緩刑之宣告，應適用新法第七十四條之規
    定（最高法院九十五年度第八次刑事庭會議決議第七點參照
    ）。本件被告雖曾因詐欺案件，經本院以八十四年度易字第
    三三一三號判處有期徒刑四月，緩刑二年，再經臺灣高等法
    院臺中分院於八十五年四月二十五日以八十四年度上易字第
    二六二一號駁回上訴而告確定，然該緩刑期滿，緩刑之宣告
    並未經撤銷，其刑之宣告，即失其效力，而與未曾因故意犯
    罪受有期徒刑以上刑之宣告相同，有臺灣彰化地方法院檢察
    署刑案資料查註紀錄表及臺灣高等法院被告全國前案紀錄表
    各一份在卷可考，其因一時疏失，致罹刑典，事後既已坦承
    犯行，並與告訴人家屬達成和解，經此偵審程序及論罪科刑
    後，應知所警惕而無再犯之虞，本院認所宣告之刑，以暫不
    執行為適當，爰依刑法第七十四條第一項第一款，宣告緩刑
    二年，以啟自新。
四、公訴意旨另以：被告乙○○因過失行為肇致前揭車禍發生，
    致告訴人甲○○亦受有右手腕挫傷併裂傷二公分之傷害，因
    認被告乙○○此部分另涉犯刑法第二百八十四條第一項前段
    之過失傷害罪等語。惟按刑法第二百八十四條之過失傷害罪
    ，須告訴乃論，同法第二百八十七條前段定有明文。茲據告
    訴人甲○○於九十六年一月二十二日具狀撤回告訴，有刑事
    撤回告訴狀一紙附卷可考（本院卷第二八頁），此部分原應
    為不受理之諭知，惟公訴人既認被告乙○○此部分犯行，與
    前揭起訴業經論罪科刑之過失傷害罪，屬一行為觸犯數罪名
    之同種想像競合犯，具有裁判上一罪之關係，爰不另為不受
    理之諭知，併予敘明。
據上論斷，應依刑事訴訟法第二百七十三條之一第一項、第二百
九十九條第一項前段，刑法第二條第一項前段、第二百八十四條
第一項前段、第七十四條第一項第一款，修正前刑法第六十二條
前段、第四十一條第一項前段，罰金罰鍰提高標準條例第一條前
段，修正前罰金罰鍰提高標準條例第二條，判決如主文。
本案經檢察官陳茂亭到庭執行職務。
中　　華　　民　　國　　96　　年　　3 　　月　　22　　日
　              　交通法庭      法  官  鄭舜元
以上正本證明與原本無異。
如不服本判決，應於判決送達後10日內向本院提出上訴狀 (須附
繕本 )。
告訴人或被害人對於判決如有不服具備理由請求檢察官上訴者，
其上訴期間之計算係以檢察官收受判決正本之日期為準。
中　　華　　民　　國　　96　　年　　3 　　月　　27　　日
                                書記官  呂雅惠
附錄：論罪科刑法條：
刑法第284條
因過失傷害人者，處6月以下有期徒刑、拘役或500元以下罰金，
致重傷者，處1年以下有期徒刑、拘役或500元以下罰金。
從事業務之人，因業務上之過失傷害人者，處1年以下有期徒刑
、拘役或1千元以下罰金，致重傷者，處3年以下有期徒刑、拘役
或2千元以下罰金。
